---
title: "Population_mondiale"
author: "Julien Daranlot"
date: '2022-04-11'
output: html_document
editor_options: 
  chunk_output_type: inline
---

```{r setup projet, include=FALSE}
knitr::opts_chunk$set(warning = FALSE, message = FALSE)
library(tidyverse)
library(flexdashboard)
library(countrycode)
library(shiny)
library(shinydashboard)
library(tmap)
library(sf)
data("World")
BetterWorld  <- World |>
  select(iso_a3, sovereignt, geometry) |> 
  mutate(geom2 = st_transform(geometry, st_crs('ESRI:54030')))
```

# Préparation des données

Les fichiers sont chargés, manipulés puis enregistrés au format RData.

## Population

```{r POPULATION CHARGEMENT}
# Chargement des bibliothèques et du working directory

population <- read_delim("WPP2019_POP_F01_1_TOTAL_POPULATION_BOTH_SEXES_UN.csv",
                         skip = 16,
                         na = "...",
                         locale = locale(decimal_mark = ",")) |> 
  rename("region" = 3) |>
  select(-Index, -Variant, -Notes, -"Country code", -"Parent code") |>
  filter(Type %in% c("World", "Region", "Country/Area")) |>
  mutate(iso_code2=countrycode(region, origin = "country.name", destination = "iso3c")) |> 
  mutate(iso_pays=countrycode(iso_code2, origin = "iso3c", destination = "country.name")) |> 
  pivot_longer(cols = "1950":"2020",
               names_to = "annee",
               values_to = "population") |>
  mutate(region = str_replace(region, "Latin America and the Caribbean", "South America")) |> 
  mutate(annee = as.integer(annee)) |> 
  mutate(population = population*1000) 

save(population, file = "population.Rdata")
```

## Nourriture

```{r NOURRITURE CHARGEMENT}

nourriture <- read_delim("Production_Crops_Livestock_E_All_Data.csv",
                         locale = locale(encoding = 'ISO-8859-1')) |> 
  select(-ends_with("F")) |> 
  select(2,4,6,Y1961:Y2020) |> 
  filter (Element == "Production") |>
  select(-Element) |>
  filter(str_detect(Item, "Total")) |>
  mutate(Item=str_replace(Item,", Total","")) |> 
  rename("region" = "Area") |> 
  mutate(iso_code2=countrycode(region, origin = "country.name", destination = "iso3c")) |> 
  mutate(iso_pays=countrycode(iso_code2, origin = "iso3c", destination = "country.name")) |> 
  pivot_longer(cols=Y1961:Y2020,
                 names_to = "annee",
                 values_to = "production") |> 
  mutate(annee = str_sub(annee, start=2)) |> 
  mutate(annee = as.integer(annee))

save(nourriture, file = "nourriture.Rdata")

```

## Source et type d'énergie

```{r SOURCE ET TYPE ENERGIE CHARGEMENT}

# Chargement des codes iso
code_iso <- read_delim("countries_iso_codes.csv") |> 
  select(3,6,7)

# Table energy globale
energy <- read_delim("owid-energy-data__OWID.csv") |>
  select(-iso_code) |> 
  select(1:2, ends_with("consumption")) |>
  mutate(iso_code2=countrycode(country, origin = "country.name", destination = "iso3c")) |> 
  mutate(iso_pays=countrycode(iso_code2, origin = "iso3c", destination = "country.name")) |>
  pivot_longer(cols="biofuel_consumption":"wind_consumption",
                 names_to = "energy_source",
                 values_to = "consumption") |>
  mutate(energy_source = str_remove(energy_source, "_consumption")) |> 
  mutate(iso_code2=countrycode(country, origin = "country.name", destination = "iso3c")) |> 
  mutate(iso_pays=countrycode(iso_code2, origin = "iso3c", destination = "country.name")) |>
  rename("annee"="year") |> 
  left_join(code_iso, by = c("iso_code2" = "alpha-3")) |> 
  rename("sub_region" = "sub-region") |> 
  # Remplacement de la region par la sous-region pour region = americas
  # Attribution des continents pour les pays sans code ISO
  mutate(region = case_when(region == "Americas" ~ sub_region,
                            country == "Kosovo" ~ "Europe",
                            country == "Czechoslovakia" ~ "Europe",
                            country == "Yugoslavia" ~ "Europe",
                            country == "Netherlands Antilles" ~ "Latin America and the Caribbean",
                            country == "Timor" ~ "Asia",
                            TRUE ~ as.character(region))) |>
  mutate(region = str_replace(region, "Latin America and the Caribbean", "South America")) |> 
  select(-sub_region)

# Table Sources d'énergie
energy_source <- energy |> 
  filter(energy_source != "fossil_fuel" &
           energy_source != "other_renewable" &
           energy_source != "primary_energy" &
           energy_source != "low_carbon" &
           energy_source != "renewables")

save(energy_source, file = "energy_source.Rdata")


# Table des types d'énergie
energy_type <- energy |>
  rename("energy_type" = "energy_source") |> 
  filter(energy_type == "fossil_fuel" |
           energy_type == "primary_energy" |
           energy_type == "other_renewable" |
           energy_type == "renewables")

save(energy_type, file = "energy_type.Rdata")

```

# Graphiques

## Echelle mondiale

### Population

```{r GRAPHIQUE POPULATION MONDIALE}

load ("population.Rdata")

population_mondiale <- population |> 
  filter(region == "WORLD")

save(population_mondiale, file = "population_mondiale.RData")
ggplot(population_mondiale)+
  aes(x = annee, y = population)+
  theme(panel.background = element_blank(),
        panel.grid = element_line(color = "#8ccde3",
                                  size = 0.2,
                                  linetype = 1),
        axis.line = element_line(size = 0.5, colour = "black", linetype=1))+
  xlab("Année")+
  ylab("Population")+
  geom_line(color = "red")
```

### Nourriture

```{r GRAPHQUIQUE NOURRITURE MONDIALE}

load("nourriture.RData")

nourriture_mondiale <- nourriture |>  
  filter(region == "World")

save(nourriture_mondiale, file = "nourriture_mondiale.RData")

ggplot(nourriture_mondiale)+
  aes(x = annee, y = production, color=Item)+
  theme(panel.background = element_blank(),
        panel.grid = element_line(color = "#8ccde3",
                                  size = 0.2,
                                  linetype = 1),
        legend.position = "right",
        axis.line = element_line(size = 0.5, colour = "black", linetype=1))+
  geom_line(aes(group = Item))

```

### Source d'énergie

```{r ENERGY MONDE SOURCE}

load("energy_source.Rdata")

energy_source_monde <- energy_source |> 
  filter(country == "World")

save(energy_source_monde, file = "energy_source_monde.RData")

ggplot(subset(energy_source_monde, consumption > 0))+
  aes(x = annee, y = consumption, fill=energy_source)+
  theme(panel.background = element_blank(),
        legend.position = "right",
        axis.line = element_line(size = 0.5, colour = "black", linetype=1))+
  geom_col()

```

### Type d'énergie

```{r ENERGY MONDE TYPE}

load("energy_type.RData")

energy_type_monde <- energy_type |> 
  filter(country == "World")

save(energy_type_monde, file = "energy_type_monde.RData")

ggplot(subset(energy_type_monde, consumption > 0))+
  aes(x = annee, y = consumption, fill=energy_type)+
  theme(panel.background = element_blank(),
        legend.position = "right",
        axis.line = element_line(size = 0.5, colour = "black", linetype=1))+
  geom_col()

```

## Analyse par continent

### Population

```{r POPULATION CONTINENT GRAPHIQUE}

load("population.RData")

population_continent <- population |> 
  filter (Type == "Region")

save(population_continent, file = "population_continent.RData")

ggplot(population_continent)+
  aes(annee, population, color = region)+
  theme(panel.background = element_blank(),
        legend.position = "bottom",
        panel.grid = element_line(color = "#8ccde3",
                                  size = 0.2,
                                  linetype = 1),
        axis.line = element_line(size = 0.5, colour = "black", linetype=1))+
  geom_line()

```

### Nourriture

```{r NOURRITURE CONTINENT GRAPHIQUE}

load("nourriture.Rdata")

nourriture_continent <- nourriture |> 
  filter(region == "Europe" |
           region == "Africa" |
           region == "Asia" |
           region == "Northern America" |
           region == "South America" |
           region == "Oceania")

save(nourriture_continent, file = "nourriture_continent.RData")

ggplot(nourriture_continent)+
  aes(x = annee, y = production, color=Item)+
  theme(panel.background = element_blank(),
        legend.position = "right",
        axis.text.x = element_text(angle = 45, hjust=1, vjust=1),
        axis.line = element_line(size = 0.5, colour = "black", linetype=1))+
  facet_grid(~region)+
  geom_line()

```

### Source d'énergie

```{r ENERGIE CONTINENT SOURCE}

load("energy_source.RData")

energy_source_continent <- energy_source |> 
  group_by(region, annee, energy_source) |> 
  summarize(consumption = sum(consumption, na.rm = TRUE)) |>
  filter(region != "NA") |> 
  ungroup()

save(energy_source_continent, file = "energy_source_continent.RData")

ggplot(subset(energy_source_continent, consumption > 0))+
  aes(x = annee, y = consumption, fill=energy_source)+
  theme(panel.background = element_blank(),
        legend.position = "right",
        axis.text.x = element_text(angle = 45),
        axis.line = element_line(size = 0.5, colour = "black", linetype=1))+
  facet_grid(~region)+
  geom_col()

```

### Type d'énergie

```{r ENERGIE CONTINENT TYPE}

load("energy_type.RData")

energy_type_continent <- energy_type |> 
  group_by(region, annee, energy_type) |> 
  summarize(consumption = sum(consumption, na.rm = TRUE)) |> 
  filter(region != "NA") |> 
  ungroup()

save(energy_type_continent, file = "energy_type_continent.RData")

ggplot(subset(energy_type_continent, consumption > 0))+
  aes(x = annee, y = consumption, fill=energy_type)+
  theme(panel.background = element_blank(),
        legend.position = "right",
        axis.text.x = element_text(angle = 45),
        axis.line = element_line(size = 0.5, colour = "black", linetype=1))+
  facet_grid(~region)+
  geom_col()

```

## Analyse par pays

### Population

```{r GRAPHIQUE POPULATION PAR PAYS}
load("population.RData")
load("BetterWorld.RData")

population_pays <- population |> 
  filter(Type == "Country/Area") |> 
  select(-(1:2)) |>
  right_join(BetterWorld |> select(iso_a3, geom2), by=c("iso_code2" = "iso_a3")) 

save(population_pays, file="population_pays.RData")
save(population_pays, file="~/R_studio/Projet/indicateurs_mondiaux/population_pays.RData")
save(population_pays, file="~/R_studio/Projet/cartes/population_pays_carto.RData")

population_pays |>
  filter(annee == 2010 | is.na(annee)) |> 
  ggplot() +
  geom_sf(aes(fill = log10(population), geometry = geom2),color="white",size=.2)+
  coord_sf(crs = st_crs('ESRI:54030'))+
  scale_fill_viridis_c()+
  theme_minimal()+
  theme(panel.background = element_rect(fill = "light blue"))


```

### Nourriture

```{r GRAPHIQUE NOURRITURE PAR PAYS}

load("nourriture.RData")
load("BetterWorld.RData")

nourriture_pays <- nourriture |> 
  filter(!is.na(iso_code2)) |> 
  select(-1) |>
  right_join(BetterWorld |> select(iso_a3, geom2), by=c("iso_code2" = "iso_a3")) |> 
  arrange(iso_pays, annee, Item) 

save(nourriture_pays, file="nourriture_pays.RData")
save(nourriture_pays, file="~/R_studio/Projet/indicateurs_mondiaux/nourriture_pays.RData")
save(nourriture_pays, file="~/R_studio/Projet/cartes/nourriture_pays_carto.RData")

nourriture_pays |>
  filter(annee == 2010 | is.na(annee)) |>
  filter(Item == "Cereals" | is.na(Item)) |> 
  ggplot() +
  geom_sf(aes(fill = production, geometry = geom2),color="white",size=.2)+
  coord_sf(crs = st_crs('ESRI:54030'))+
  scale_fill_viridis_c()+
  theme_minimal()+
  theme(panel.background = element_rect(fill = "light blue"))

```

### Source energie

```{r GRAPHIQUE SOURCE ENERGIE PAR PAYS}

# Suppression des pays qui n'on pas de iso_code 2 mais on conserve les 4 pays ci-dessous

load("energy_source.RData")
load("World.RData")

energy_source_pays <- energy_source |> 
  filter(!is.na(iso_pays)) |> 
  select(annee, iso_pays, iso_code2, energy_source, consumption) |>
  right_join(BetterWorld |> select(iso_a3, geom2), by=c("iso_code2" = "iso_a3")) |> 
  arrange(iso_pays, annee, energy_source) 

save(energy_source_pays, file="energy_source_pays.RData")
save(energy_source_pays, file="~/R_studio/Projet/indicateurs_mondiaux/energy_source_pays.RData")
save(energy_source_pays, file="~/R_studio/Projet/cartes/energy_source_pays_carto.RData")

```

### Type energie

```{r}

# Suppression des pays qui n'on pas de iso_code 2 mais on conserve les 4 pays ci-dessous

load("energy_type.RData")
load("BetterWorld.RData")

energy_type_pays <- energy_type |> 
  filter(!is.na(iso_code2)) |> 
  select(annee, iso_pays, iso_code2, energy_type, consumption) |>
  right_join(BetterWorld |> select(iso_a3, geom2), by=c("iso_code2" = "iso_a3")) |> 
  arrange(iso_pays, annee, energy_type) 

save(energy_type_pays, file="energy_type_pays.RData")
save(energy_type_pays, file="~/R_studio/Projet/indicateurs_mondiaux/energy_type_pays.RData")
save(energy_type_pays, file="~/R_studio/Projet/cartes/energy_type_pays_carto.RData")

```

### Liste de l'ensemble des iso_pays présents

```{r}

liste_pays <- population_pays |> distinct(iso_pays) |> 
  full_join(nourriture_pays |> distinct(iso_pays)) |> 
  full_join(energy_type |> distinct(iso_pays)) |> 
  arrange(iso_pays)

save(liste_pays, file="liste_pays.RData")
save(liste_pays, file="~/R_studio/Projet/indicateurs_mondiaux/liste_pays.RData")

```
